臺灣臺中地方法院民事判決　96年度小上字第103號
上　訴　人　　銀河系旅行社有限公司
兼法定代理人　乙○○
被　上訴人　　臺灣新光商業銀行股份有限公司
法定代理人　　丙○○
被　上訴人　　新光行銷股份有限公司
法定代理人　　甲○○
上當事人間清償債務事件，上訴人對於民國96年9月7日本院臺中
簡易庭96年度中小字第4019號第一審小額民事判決提起上訴，本
院合議庭判決如下：
    主      文
上訴駁回。
第二審訴訟費用新臺幣壹仟伍佰元由上訴人連帶負擔。
    理      由
一、按對於小額程序之第一審裁判之上訴，非以其違背法令為理
    由，不得為之；上訴狀內應記載上訴理由，表明下列各款事
    項：(一)原判決所違背之法令及其具體內容。(二)依訴訟資料可
    認為原判決有違背法令之具體事實，民事訴訟法第436條之
    24第2項、第436條之25分別定有明文。所謂判決違背法令係
    指判決不適用法規或適用不當，同法第468條定有明文；另
    有民事訴訟法第469條所列第1款至第5款之情形者，其判決
    當然違背法令，均為小額事件之上訴程序所準用。再者小額
    訴訟程序之第二審判決，依上訴意旨足認為上訴無理由者，
    得不經言詞辯論為之，民事訴訟法第436條之29第2款亦定有
    明文，合先敘明。
二、本件上訴理由略以：
  (一)按當事人主張有利於己之事實，應負舉證責任，民事訴訟法
    第277條前段定有明文。本件被上訴人於原審所提出之申請
    表，其當事人為巔峰電信股份有限公司（下稱巔峰電信公司
    ）與上訴人，被上訴人臺灣新光商業銀行股份有限公司（下
    稱新光銀行）並非該申請表之當事人，被上訴人新光行銷股
    份有限公司（下稱新光行銷公司）更非所謂有利害關係之第
    三人。又按稱消費借貸者，謂當事人一方移轉金錢或其他代
    替物之所有權於他方，而約定他方以種類、品質、數量相同
    之物返還之契約，民法第474條第1項亦定有明文。本件被上
    訴人新光銀行究竟有無撥款、如何撥款，被上訴人新光銀行
    未舉證以實其說，則依前揭法條之規定，實難認被上訴人新
    光銀行與上訴人間有何消費借貸關係可言。原審僅憑被上訴
    人所提出之申請表，即認被上訴人新光銀行與上訴人間成立
    消費借貸關係，顯有違反舉證責任分配原則之違法。
  (二)又縱令誠泰商業銀行（下稱誠泰銀行）、誠泰行銷股份有限
    公司（下稱誠泰行銷公司）分別為被上訴人之前身，惟上開
    申請表，僅在下方以不明顯之縮小字體另行標寫消費性貸款
    合約，然於簽約過程中並無人告知上訴人將另與誠泰銀行簽
    訂消費性貸款合約，且未給予上訴人合理之契約審閱期間，
    有違消費者保護法第11條之1之規定，其條款自不構成契約
    內容。另本件誠泰行銷公司為擴大業務範圍，與巔峰電信及
    其傳銷商以零利率、分期付款等為藉口，直接交付貸款申請
    書予不知情之消費者簽署。準此，巔峰電信無異於誠泰行銷
    公司手足之延伸，巔峰電信能否以合於債之本旨履約之風險
    ，相較於弱勢之消費者而言，誠泰行銷公司顯能以較低之成
    本加以控制，惟誠泰行銷公司竟將該風險全數轉嫁消費者，
    更於消費性商品貸款約定書第13條約定，消費者不得以對巔
    峰電信之任何債權向銀行主張抵銷，而誠泰行銷公司就巔峰
    電信與消費者之糾紛不負任何責任。是於巔峰電信倒閉後，
    誠泰行銷公司可無須動用其等曾聲稱為消費者利益而成立之
    信託基金以解決困境，而貸款銀行更可要求消費者應如數支
    付所謂巔峰電信之貸款，其等無庸負責巔峰電信對消費者之
    履約責任，此情形對消費者顯屬重大不利益，更構成當事人
    間之給付與對待給付顯不相當之情事。綜上，本件消費性貸
    款契約，屬定型化契約，所約定之條款明顯不利於消費者，
    違反平等互惠原則，且未給予上訴人合理之審閱期間，顯然
    違反民法第247條之1，及消費者保護法第11條第1項、第12
    條之規定，應屬無效之契約。詎原判決未予採取，顯有民事
    訴訟法第468條判決不適用法規之違法。爰依法提起上訴。
    並聲明：1.原判決廢棄。2.被上訴人在第一審之訴及假執行
    之聲請均駁回。
三、本件上訴人對原審判決提起上訴，已於上訴狀具體指摘原審
    判決違背法令之具體內容及具體事實，自形式上觀之，其提
    起本件上訴應屬合法。是本件應審究者為上訴有無理由，經
    查：
  (一)上訴人上訴理由以：本件被上訴人應就兩造間有消費借貸契
    約之事實負舉證責任，原審判決有違反民事訴訟法第277 條
    前段之規定云云。查被上訴人於原審主張兩造間有消費借貸
    契約關係，已提出申請表、消費性商品貸款約定書、『消費
    性貸款』債權移轉證明書及分期付款本息沖銷表等為證，依
    申請表約定事項第1條約定：申請人同意委由誠泰行銷公司
    代為向誠泰銀行申請消費性商品貸款，用以支付特約商（將
    銷商）購買消費性商品之分期付款總價款。而誠泰銀行已變
    更為新光銀行，則原審判決認定上訴人與被上訴人新光銀行
    間確有成立消費借貸契約，因而為上訴人敗訴之判決，並未
    違反民事訴訟法第277條前段舉證責任之分配；原審判決並
    未違背法令。上訴人此部分之上訴為無理由。
  (二)又按當事人於小額訴訟第二審程序不得提出新攻擊或防禦方
    法，但因原法院違背法令致未能提出者，不在此限，民事訴
    訟法第436條之28定有明文。本件上訴人上訴理由雖另提出
    縱兩造有簽訂消費借貸契約，該契約因違反民法第247條之1
    及消費者保護法第11條第1項、第12條之規定，屬於無效之
    契約。詎原審判決就此契約是否有效並未審究，就上訴人上
    開重要之攻擊、防禦方法於判決書中隻字未提云云。然查上
    訴人於上訴時所提出之上揭事證，其於原審並未主張上開攻
    擊或防禦方法，此經本院核閱原審卷無誤，是上開事證自屬
    新攻擊或防禦方法。且上訴人並非因原法院違背法令致未能
    提出上開攻擊或防禦方法，依上開說明，本院自不得就此部
    分予以審酌，附此敘明。
  (三)綜上所述，本件原審判決於法並無違誤，上訴意旨指摘原判
    決違背法令，為無理由，爰依首揭規定，不經言詞辯論，逕
    以判決駁回上訴人之上訴。
四、依民事訴訟法第436條之32第1項準用同法第436條之19規定
    ，第二審法院為訴訟費用之裁判時，應確定其訴訟費用額。
    本件第二審訴訟費用額，爰確定如主文第二項所示金額。
五、據上論結，依民事訴訟法第436之32第1項、第2項、第449條
    第1項、第436條之19第1項、第78條、第85條第2項，判決如
    主文。
中　　華　　民　　國　　96　　年　　11　　月　 14　 　日
                  民事第三庭  審判長法  官 林洲富
                                    法  官 王永春
                                    法  官 謝慧敏
以上正本係照原本作成。
不得上訴。
中　　華　　民　　國　　96　　年　　11　　月　　14　　日
                                    書記官
